臺灣板橋地方法院刑事判決　　　　　　 96年度簡上字第609號
上　訴　人　臺灣板橋地方法院檢察署檢察官
被　　　告　乙○○
上列上訴人因被告詐欺案件，不服本院95年度簡字第7814號中華
民國96年4 月13日第一審判決（聲請案號：95年度偵字第20682
號），提起上訴，本院管轄之第二審合議庭判決如下：
    主  文
原判決撤銷。
乙○○幫助犯詐欺取財罪，處有期徒刑月，如易科罰金以銀元
佰元折算壹日，減為有期徒刑壹月又拾伍日，如易科罰金以銀
元佰元折算壹日。
    事  實
一、乙○○可預見一般人無故不自行申辦金融機構帳戶使用，反
    價購或其他方式取得他人申辦之金融機構帳戶使用，可能為
    遂行詐欺之不法所有意圖，竟為貪圖小利，仍不違背其意，
    而基於幫助詐欺之不確定故意，於民國95年2 月底，見報紙
    有刊登收購帳戶廣告，即與對方聯絡，依對方指示先於95年
    3 月1 日，分別至臺北縣中和市板信商業銀行（下簡稱「板
    信銀行」）興南分行，開立帳號00000000000000號帳戶，以
    及臺北縣永和市第一商業銀行（下簡稱「第一銀行」）雙和
    分行，開立帳號00000000000 號帳戶後，再於同年月7 日下
    午3 時許，在臺北縣永和市○○路智光商職門口前，將上開
    板信、第一等銀行帳戶存摺、印章及密碼，連同其原有開立
    之陽信銀行新和簡易型分行帳號00000000000 號（聲請書誤
    載為「00000000000 號」）帳戶之存摺、印章、金融卡及密
    碼，以新臺幣（下同）1 萬元之代價（當日先收取3 千元，
    隔數日，待其將上開板信、第一等銀行帳戶之金融卡領取交
    付後，再收取餘款7 千元），交付售予真實姓名年籍不詳之
    成年男子，提供予詐欺集團供作詐騙他人匯款之人頭帳戶使
    用。嗣即有甲○○於同年月18日上午10時許，在其桃園縣八
    德市住處，上網登入雅虎奇摩拍賣網站時，遭詐欺集團於該
    拍賣網站上刊登販售車號6665-AA 號BMW 自用小客車1 台之
    不實訊息詐騙，致甲○○陷於錯誤參與競標得標，隨即依該
    詐欺集團成員自稱「王鎮華」之成年男子指示先於同年月22
    日，匯款訂金3 萬元至乙○○上開陽信銀行帳戶內，再於同
    年月24日相約在臺北縣泰山鄉○○路之全國加油站前看車後
    ，即於同日中午，依指示至板信銀行桃園分行，持詐欺集團
    於前一日快遞送至甲○○處之乙○○上開板信銀行存摺、金
    融卡及印章，臨櫃存入70萬元至乙○○上開板信銀行帳戶內
    ，該款項旋遭詐欺集團以網路轉帳至乙○○上開第一銀行帳
    戶後提領一空，經其臨櫃之銀行人員告知上開轉帳之情，察
    覺有異，返至上開全國加油站處已尋無對方，聯絡電話亦已
    無回應，至此始知受騙，因而報警循線查悉上情。
二、案經桃園縣政府警察局八德分局報請臺灣桃園地方法院檢察
    署檢察官呈請臺灣高等法院檢察署檢察長核轉、甲○○訴由
    臺灣板橋地方法院檢察署檢察官偵查後聲請簡易判決處刑。
    理  由
一、訊據被告乙○○對於上揭販售銀行帳戶之犯罪事實均供認不
    諱，核與告訴人甲○○於警詢、偵查指訴被害情節相符（見
    臺灣桃園地方法院檢察署95年度偵字第13714 號偵查卷10至
    13頁、臺灣板橋地方法院檢察署95年度偵字第20682 號偵查
    卷16頁，告訴人於警詢之陳述，未經被告於言詞辯論終結前
    聲明異議，視為同意作為證據，本院審酌告訴人上開言詞陳
    述作成時之情況，認為適當，爰依刑事訴訟法第159 條之5
    規定，得為證據），並有卷附之上開板信、第一、陽信等銀
    行之開戶資料、交易明細等資料、被告至板信銀行開戶之監
    視器錄影翻拍光碟、照片、被告板信銀行興南分行存摺影本
    等可資佐證。本件事證均已臻明確，被告上開犯行堪以認定
    ，應予依法論科。
二、本件被告行為後，刑法第33條第5 款（修正提高罰金最低額
    為新臺幣一千元以上，以百元計算之）之規定，業於95年7
    月1 日修正生效施行，是經依同法第2 條規定綜合比較新舊
    法結果，被告本件所犯之罪，其法定刑如涉有罰金刑規定者
    ，依修正前之上開規定處斷，較為有利，自仍應適用其行為
    時之舊法即修正前之刑法規定處斷。另刑法第30條（將條文
    明確修正為「幫助他人實行犯罪行為者，為幫助犯」，「從
    犯」用語改為「幫助犯」）規定，雖亦有於95年7 月1 日修
    正，惟其純為文字修正，無新舊法比較適用之問題，應依一
    般法律適用原則，適用裁判時法，附此敘明。是核本件被告
    上開所為，係犯刑法第30條、刑法第339 條第1 項之幫助詐
    欺取財罪。被告一幫助行為，雖提供上開三銀行帳戶之存摺
    等物，惟係一行為同時提供，仍為單純一罪。又被告係幫助
    他人犯罪，爰依刑法第30條第2 項規定按正犯之刑減輕之。
    另本件被告犯罪後，中華民國九十六年罪犯減刑條例業已制
    定，經總統於96年7 月4 日公布，同年月16日生效施行，查
    本件被告犯罪時間，係在96年4 月24日以前，所犯詐欺罪，
    雖係該條例第3 條第1 項第15款所列之罪，惟衡其所犯情節
    ，其宣告刑應無量處逾有期徒刑一年六月之刑，核諸中華民
    國九十六年罪犯減刑條例第2 條第1 項、第3 條等規定，合
    於減刑條件，依該條例第7 條規定，應於裁判時減其宣告刑
    。
三、原審以被告犯行明確，依法論罪科刑，固非無見，惟(一)原審
    未論究敘及上開刑法第33條第5 款規定之新舊法比較，尚有
    疏漏；(二)又原審於上開減刑條例制定生效施行後，未及審酌
    適用該條例規定予以減刑，於法亦有未合。本件檢察官雖依
    告訴人意旨指稱被告不願提供交付銀行帳戶存摺等物之對方
    資料，警方未調閱告訴人遭詐騙匯款提領之錄影畫面，原審
    判決又未命被告賠償告訴人損害，且量刑過輕云云，據以提
    起上訴，然查被告就上開犯罪事實業已供認不諱，且有告訴
    人之指訴及上開證據可資佐證，事證已臻明確，警方有無調
    閱詐欺集團成員提領錄影畫面，顯無影響本件被告犯行之認
    定，且被告係經由報紙廣告聯絡販賣帳戶存摺等物，亦難明
    確知悉收購其帳戶存摺等物之人詳細資料，至告訴人之損害
    另有法律途徑可循以求償，非原審刑事判決所應置喙，再核
    諸原審之認事用法，除上述可議之處外，量刑亦尚屬妥適，
    是檢察官據以執為上訴，應顯無理由，惟原審判決既有上開
    可議之處，故本件自應由本院將原審判決撤銷，另為適當之
    判決。爰審酌被告提供數個帳戶予詐欺集團使用，所為已影
    響社會正常交易安全，增加被害人尋求救濟之困難，並使犯
    罪之追查趨於複雜，暨其素行、犯罪之動機、目的、手段、
    生活狀況、智識程度、所獲不法利益及犯罪後之態度等一切
    犯罪情狀，量處如主文所示之刑，又本件被告行為後，刑法
    第41條第1 項（將易科罰金折算標準提高為「以新臺幣一千
    元、二千元或三千元折算一日」）之規定，亦於95年7 月1
    日修正生效施行，罰金罰鍰提高標準條例第2 條原易科罰金
    提高折算標準金額倍數規定，並於95年4 月28日配合修正刪
    除，同於95年7 月1 日生效施行，是經依同法第2 條規定綜
    合比較新舊法結果，被告本件所犯之罪，依修正前之上開規
    定處斷，較為有利，自仍應適用其行為時之舊法即修正前之
    刑法上開規定，並諭知易科罰金之折算標準。再本件被告犯
    罪後，中華民國九十六年罪犯減刑條例業已制定，經總統於
    96 年7月4 日公布，同年月16日生效施行，查本件被告之犯
    罪時間，均係在96年4 月24日以前，所犯幫助詐欺罪，雖係
    該條例第3 條第1 項第15款所列之罪，惟其上開宣告刑未逾
    有期徒刑一年六月之刑，核諸中華民國九十六年罪犯減刑條
    例第2 條第1 項、第3 條等規定，合於減刑條件，爰依該條
    例第2 條第1 項第3 款規定，減其宣告刑二分之一，並依修
    正前之刑法規定，諭知易科罰金之折算標準。
據上論斷，應依刑事訴訟法第455 條之1 第1 項、第3 項、第36
9 條第1 項前段、第364 條、第299 條第1 項前段，刑法第2 條
第1 項前段、第30條、第339 條第1 項、修正前之刑法第41條第
1 項前段，罰金罰鍰提高標準條例第1 項前段、修正前之罰金罰
鍰提高標準條例第2 條，中華民國九十六年罪犯減刑條例第2條
第1 項第3 款、第7 條，判決如主文。
本案經檢察官靳開聖到庭執行職務
中　　華　　民　　國　　96　　年　　9 　　月　　29　　日
                刑事第三庭  審判長法  官  王  屏  夏
                                  法  官  王  偉  光
                                  法  官  彭  全  曄
以上正本證明與原本無異
本件不得上訴
                                  書記官  吳  詩  琳
中　　華　　民　　國　　96　　年　　9 　　月　　29　　日
附錄本案論罪科刑法條全文：
中華民國刑法第339條
（普通詐欺罪）
意圖為自己或第三人不法之所有，以詐術使人將本人或第三人之
物交付者，處5年以下有期徒刑、拘役或科或併科1千元以下罰金
。
以前項方法得財產上不法之利益或使第三人得之者，亦同。
前二項之未遂犯罰之。
